臺灣高等法院臺中分院刑事判決　　　93年度選上訴字第1733號
上　訴　人
即　被　告　癸○○
選任辯護人　周平凡　律師
選任辯護人　李慶松　律師
上列上訴人因妨害投票等案件，不服臺灣臺中地方法院92年度選
訴字第7號中華民國93年9月21日第一審判決（起訴案號：臺灣臺
中地方法院檢察署92年度選偵字第24號），提起上訴，本院判決
如下：
    主  　　文
原判決撤銷。
癸○○共同以脅迫妨害他人自由行使法定之政治上選舉，處有期
徒刑捌月，褫奪公權貳年。
    事  　　實
一、癸○○與壬○○（民國六十年十月二十日生，另經臺灣臺中
    地方法院檢察署檢察官簽分偵辦）係母子，壬○○素行極為
    不佳，前曾犯賭博、違反電信法、妨害自由、妨害投票、違
    反政府採購法等罪，其中曾於民國（下同）九十年間觸犯妨
    害自由罪，經臺灣臺中地方法院檢察署檢察官以九十年度偵
    字第一五八六一號提起公訴，並經台灣台中地方法院以九十
    一年度訴字第四九九號判處有期徒刑六月，如易科罰金，以
    參佰元折算壹日確定，於九十一年八月二十七日易科罰金執
    行完畢，壬○○平時即於臺中縣和平鄉混跡，並在台中縣東
    勢鎮○○街開設債務催討公司。癸○○於九十一年競選臺中
    縣和平鄉鄉民代表，於當選後，與其子壬○○共謀欲與另一
    鄉民代表辛○○搭配分別競選臺中縣和平鄉鄉民代表會（以
    下簡稱和平鄉代會）主席、副主席，然中國國民黨和平鄉黨
    部於同年七月間（約選舉日前之十日左右），業經鄉民代表
    楊文友（已於九十一年十月二十八日死亡）、己○○、辛○○、戊○○、蘇慶祥、陳斐晏、王正顯、庚○○、王結利及
    癸○○共同連署黨內提名王結利競選和平鄉代會主席。惟癸○○為求勝選，竟與其子壬○○及壬○○之手下約三名以上
    之不詳姓名之小弟之成年男子共同基於妨害投票之犯意聯絡
    ，而於同年七月三十一日（即和平鄉代會正、副主席選舉日
    之前一日）下午十三、十四時許間，邀集有和平鄉代會主席
    、副主席選舉投票權之和平鄉鄉民代表辛○○、戊○○、楊
    文友、庚○○、己○○等五人，至臺中縣石岡鄉石岡水壩附
    近之「金龍谷餐廳」共進午餐。餐敘中，壬○○即提議另推
    選代表競選和平鄉代表會主席、副主席，惟並未形成共識。
    餐後轉往台中市某卡拉ＯＫ店繼續商討主席改選事宜。於當
    日下午十八、十九時許，癸○○及其子壬○○、庚○○、楊
    文友、己○○、辛○○、戊○○等人即一同前往。在該店中
    商討和平鄉代會主席、副主席選舉一事時，癸○○及其子壬○○藉人多勢眾，暨壬○○平日即有素行不佳之形象，造成
    心理威脅壓力氣氛，而以此脅迫之方式，迫使辛○○、戊○○、楊文友、庚○○、己○○等五位代表需完全順從癸○○
    、壬○○等所主導之結論，於和平鄉代會主席選舉投票時改
    支持癸○○；辛○○、戊○○、楊文友、庚○○、己○○等
    五位代表因見壬○○帶前開不知名手下約三名以上之人在場
    ，人多勢眾，心生畏懼，無可奈何，乃允諾於投票時支持癸○○。然因辛○○本無競選副主席之意，且顧忌與王結利之
    交情，雖受脅迫，仍告知癸○○及壬○○等人，須得到和平
    鄉鄉長丙○○、和平鄉農會理事主席丑○○、總幹事丁○○
    及常務監事甲○○等人（屬農會系統之人員）之同意（亦即
    欲尋求該等人員之背書及諒解，分攤陣前倒戈責任），否則
    其不敢與癸○○搭檔競選和平鄉代會正、副主席。癸○○及
    壬○○聞言遂要求楊文友電話通知丙○○、丑○○、丁○○
    及甲○○等四人前往台中市某卡拉ＯＫ店見面。甲○○乃開
    車搭載丑○○、丁○○，丙○○則搭乘計乘車前往台中市○○路與中港路口等候，甲○○行車文心路附近時，丑○○即
    接獲壬○○電話要其等之坐車車牌號碼，約同日晚上二十四
    時許，壬○○乃派遣其二名手下駕車前往該處會合並接載丑
    ○○、丁○○及甲○○，另支派手下一名駕車前往接載丙○○前往該ＫＴＶ店。途中，除丑○○因須與丙○○聯絡而未
    交出手機外，並於接載途中迫使甲○○於車上交出手機（丁○○當天則未攜帶手機），丑○○則直至卡拉ＯＫ店時復因
    壬○○再度脅迫而交出手機，致妨害其等行使權利。丙○○
    、丑○○、丁○○及甲○○等四人相繼抵達該卡拉ＯＫ店包
    廂內。眾人到場後，癸○○、壬○○二人乃當眾宣佈要眾人
    支持癸○○與辛○○搭檔競選和平鄉代會正、副主席。丙○○、丑○○、丁○○及甲○○等四人因見有壬○○及其小弟
    約三名以上之人在現場而心生畏懼，遂表示尊重代表們之意
    見。隨後，停留約十餘分鐘後，壬○○隨即命其不詳姓名之
    小弟帶丙○○、丑○○、丁○○及甲○○等四人先行離開。
    壬○○則令其手下將戊○○代表帶至臺中市某汽車旅館住宿
    ，並將其行動電話，收取保留，以防止其對外聯繫，使王結
    利無法接觸。翌日（即九十一年八月一日之和平鄉代會正、
    副主席選舉日）上午，癸○○、壬○○等人始命其手下將戊○○代表載回和平鄉代表會投票，並發還行動電話。同日上
    午，和平鄉代會於台中縣和平鄉舉行鄉代會主席、副主席選
    舉活動，經票選結果，癸○○果然以獲得代表六票之支持，
    順利當選和平鄉代會第十七屆主席，辛○○則以得票數六票
    ，順利當選為和平鄉代會第十七屆副主席。嗣經台灣高等法
    院台中分院檢察署檢察官及臺灣臺中地方法院檢察署檢察官
    指揮法務部調查局中部地區機動工作組調查員，查獲上情。
二、案經法務部調查局中部地區機動工作組移送臺灣臺中地方法
    院檢察署檢察官偵查起訴。
    理  　　由
一、訊據被告癸○○對於右揭曾於九十一年七月三十一日下午十
    三、十四時許間，邀集有臺中縣和平鄉鄉民代表辛○○、戊○○、楊文友、庚○○、己○○等五人，至臺中縣石岡鄉石
    岡水壩附近之「金龍谷餐廳」共進午餐，當晚其與其夫陳秀
    吉、其子壬○○、證人楊文友、己○○、辛○○、戊○○、
    庚○○、丙○○、丁○○、丑○○、甲○○及不詳姓名成年
    男子二至三人等人至台中市某卡拉ＯＫ店繼續商討和平鄉鄉
    民代表會主席選舉之事宜，在商討會議中，先公推證人己○○競選代表會主席，然遭推辭稱，因係剛選上第一任和平鄉
    鄉民代表會代表，且太年輕，所以改公推其競選代表會主席
    等之事實固直承不諱，惟矢口否認有何強迫之犯行，辯稱：
    伊沒有強押臺中縣和平鄉鄉民代表辛○○、戊○○、楊文友
    、庚○○、己○○等五人至台中市某卡拉ＯＫ店，且未將之
    強押至台中市某汽車旅館住宿看管及亦未強迫代表等一定投
    票支持伊競選代表會主席，伊剛開始時並沒有要參與主席競
    選，是在王結利獲得大家連署支持之後，有些代表認為王結
    利並沒有誠意要選代表會主席，王結利對其他代表並沒有尊
    重之意思，所以代表們並不支持王結利，故改推己○○，而
    己○○則認為其尚年輕不足以勝任，所以再改推伊參選的；
    證人丑○○、丙○○、丁○○、甲○○並非係具有鄉代會主
    席投票權之人，壬○○並無對之為脅迫之必要，而證人戊○○於九十二年四月二十八日在法務部調查局中部地區機動工
    作組及臺灣臺中地方法院檢察署檢察官訊問時係在畏懼受到
    不當羈押情形下所為之供述，其筆錄內容自無證據能力云云
    。
二、經查：
    (一)右揭事實業據證人即和平鄉鄉長丙○○、和平鄉農會理事
      主席丑○○、和平鄉農會總幹事丁○○、和平鄉農會常務
      監事甲○○及和平鄉代會代表辛○○、戊○○、庚○○、
      己○○、證人王結利、蘇慶祥、楊再興等人證述在卷，分
      述如下：
    　１證人丙○○於九十二年四月二十八日在法務部調查局台
      　中縣調查站證述稱：「（問：九十一年七月三十一日你
        有無進行聯繫楊文友及庚○○，並鞏固其二人之票源？
        ）答：有的，當日上午聯絡其二人，庚○○答應支持王
        結利，楊文友說會到我的辦公室找我商談，但我等了一
        個下午都未見到楊文友，而且當日下午我也一直打電話
        聯絡楊文友，行動電話都是語音信箱，家中電話則無人
        接聽，後來我覺得奇怪，我又打給庚○○，情況相同，
        都聯絡不上，我就叫秘書蘇添清趕快去找王結利，告知
        王某前述狀況，我就與民政課長黃永生一起到潭子雅潭
        路某卡拉ＯＫ餐廳吃飯，喝了一些酒就回我水湳住處（
        台中市○○路一○九巷七十七號）。（問：當天晚間你
        有無另赴台中市金錢豹酒店（市政店）？其經過詳情為
        何？）答：有的，於九十一年七月三十一日（和平鄉代
        表會正副主席選舉前一日）深夜十二點左右，我接到楊
        文友的電話通知（打到我家），要我到台中市○○路跟
        文心路路口，我問他你們在搞什麼鬼，我找了一下午都
        找不到你們，當然我也問他找我什麼事？楊文友說出來
        就對了，當時我心中不悅，而且我是楊文友的妹婿，為
        了尊重他，所以我就依約搭計程車到中港路與文心路交
        叉口，過不久就看到一部車過來了，停在我前面，我看
        到常務監事甲○○開車載丁○○與丑○○到來，當時有
        另外一台車的駕駛叫我上車，同時也叫甲○○把車停在
        附近，他們會載他們走，我問司機要載我到哪裡，司機
        請我不要問，也告訴我他們在等我，他會載我過去，經
        過一段路，就在台中市七期重劃區市○路金錢豹酒店，
        服務生詢問我是不是林鄉長，我答稱是的，服務生就帶
        我進入一樓某包廂找楊文友。（問：你進入該包廂，包
        廂內有哪些人？）答：我進入該ＫＴＶ包廂內，就看到
        和平鄉代表當選人癸○○、己○○、辛○○、楊文友、
        庚○○、戊○○等六人在場，以及癸○○的先生陳秀吉
        、其兒子阿強、還有一些不認識的年輕人站在兩側，過
        不久丁○○、丑○○及甲○○也進來包廂，我記得楊文
        友或是己○○有用麥克風講歡迎鄉長，然後癸○○他們
        就把中間位置空出來請我們四個人坐下，然後阿強就用
        麥克風向在座人員表示，他媽媽癸○○要競選代表會主
        席，現場的六位代表都支持也感謝我及總幹事丁○○、
        甲○○、理事長丑○○之到場，我記得阿強是用閩南語
        講的，之後癸○○與陳文忠就立即舉杯敬大家，我當時
        看到已有超過半數的六位代表在場，形勢已確定所以基
        於禮貌就喝了。（問：當時你在包廂對癸○○及陳秀吉
        以及壬○○等年輕人均在場的感覺為何？有無恐懼？）
        答：因我與癸○○他們全家都很熟，所以我沒有恐懼的
        感覺，其他人的感覺我就不清楚。」（見台灣台中地方
        法院檢察署九十二年度他字第七八○號第一卷第一二八
        至一三一頁、第一三六至一三八頁偵訊筆錄）。
      ２證人丑○○於九十二年四月二十八日在法務部調查局台
        中縣調查站證述稱：「（問：你曾否於九十一年七月三
        十一日晚間赴台中市金錢豹酒店（市政店）？其經過詳
        情為何？）答：有的，於九十一年七月三十一日傍晚（
        和平鄉代表會正副主席選舉前一日），我接到楊文友（
        已歿）來電話表示：『鄉長（指丙○○）在台中，你們
        過來一下，我們一起去見鄉長，你順便聯絡總幹事丁○○、常務監事甲○○一起過來，你帶著行動電話隨時聽
        候指令』；因為事先我曾與楊文友有約定，若選情順利
        就不要再以電話聯絡，若有電話表示選情有變化，要我
        一接到電話後，他要我及農會系統的人到那裡，我們就
        要到那裡研商選情，所以我接獲楊文友電話後，即分別
        打電話給丁○○、甲○○，並告訴他們選情有變化，要
        丁○○、甲○○到東勢鎮○○道路旁的「麥當勞」門口
        附近會合，之後，由甲○○開車載丁○○及我至豐原市
        ○○路一○五巷三四弄十一之一我家中換車，再由甲○○駕駛我所有之富豪轎車，載丁○○及我至台中市○○
        路附近，我即接到壬○○打來的電話，要我們將我車牌
        號碼報給他，我即將我所乘坐之富豪轎車車號ＰＥ－６
        ６５８告訴壬○○，不久壬○○即在台中市○○路、中
        港路附近的路旁將我的車子攔下來，當時我有看到鄉長
        丙○○在那裡等候會合，之後壬○○要求我和丁○○、
        甲○○改搭他們的車子，我和丁○○、甲○○乃改搭壬○○朋友二人所開的車，而鄉長丙○○則搭壬○○所開
        的另一部車，至於我的車子被他們開到那裡去我則不清
        楚；我等三人就被壬○○所派之二位不明人士帶往台中
        市一間大型ＫＴＶ包廂內，進入後看到和平鄉代表當選
        人癸○○、己○○、辛○○、楊文友、庚○○、戊○○
        等六人已在場，而鄉長丙○○也在我們之前到達ＫＴＶ
        包廂，之後，癸○○、壬○○先將服務人員趕出後，即
        向在座人員表示，癸○○要競選代表會主席，詢問我、
        丙○○、丁○○及甲○○四人有無意見，鄉長丙○○表
        示你們已經有癸○○、己○○、辛○○、楊文友、庚○○、戊○○等六票，超過半數（和平鄉民代表僅十一席
        ），所以我們尊重你們六位意見，至此，我們已經知道
        癸○○、壬○○已握有六票，多說無益，後經癸○○婉
        轉向我們致謝，並請我們多多支持後，我等四人就離開
        包廂，鄉長丙○○則直接返回台中市住處，而我等三人
        則由不知名男子載到文心路附近原停車的地方，由我開
        車載丁○○、甲○○返回豐原市，再由甲○○載丁○○
        返回東勢，我則留在豐原家中休息。（問：你等前往前
        述台中市大型ＫＴＶ時，是否即已知道為了協商和平鄉
        代表會正副主席支持人選之事？）答：我在接到楊文友
        電話時，即意會到和平鄉代表會正副主席選情有變化，
        及至我到台中市與壬○○踫頭後，見到壬○○來接我們
        ，我即瞭解到壬○○之母親癸○○要參選和平鄉代表會
        正主席。（問：你等被帶往台中市ＫＹＶ前，該等不知
        名男子有無限制你等行動或任何作為？）答：上車後，
        壬○○所派的二位男子即要我們不要以電話聯絡，並要
        丁○○及甲○○將行動電話交給他們暫時保管，丁○○
        及甲○○就依他們指示將行動電話放在駕駛座旁的置物
        箱，因我坐在轎車的前座，且我必須與鄉長丙○○聯絡
        ，所以未將我的行動電話交給後座的不明人士，及至到
        達前述ＫＹＶ包廂時，壬○○再次要求我將行動電話交
        給他們保管，我即交出行動電話給他們保管。（問：你
        等被帶往台中市ＫＴＶ時，當時現場共有幾名不知名男
        子？）答：約有五、六位不是很正派不知名之年輕男子
        在現場，而該些不明男子均是壬○○在使喚，因該五、
        六位不明男子面貌凶惡，且一人守住大門，而壬○○在
        東勢鎮內開討債公司，且風評不好有耍流氓行為，所以
        我當時心理感覺有壓力，很害怕，且選舉不關我的事，
        沒有必要得罪壬○○惹來麻煩，乃默默的坐在那裡，不
        敢在現場作任何意見表示。（問：你是否知悉己○○、
        戊○○、楊文友、庚○○有無依約定投票支持癸○○及
        辛○○擔任和平鄉代表會正副主席？渠等有無收受癸○○及辛○○之賄款？癸○○及辛○○之賄選經費來源為
        何？）答：有的，己○○、戊○○、楊文友、庚○○確
        有支持癸○○及辛○○擔任和平鄉代表大會正副主席，
        所以癸○○及辛○○才會當選，但至於他們有無收受癸○○及辛○○之賄款或賄款來源，我因為沒有經手且未
        參與，所以我不知道。」（見台灣台中地方法院檢察署
        九十二年度他字第七八○號第一卷第一四四至一四八頁
        、第一五○至一五四頁偵訊筆錄）。
      ３證人丁○○於九十二年四月二十八日在法務部調查局台
        中縣調查站證述稱：「（問：你是否曾於九十一年七月
        間參加國民黨和平鄉黨部召開之和平鄉第十七屆代表會
        正副主席提名會議？會議詳情為何？）答：有的。九十
        一年七月間國民黨台中縣黨部要求和平鄉黨部召開和平
        鄉代表會正副主席提名會議，我因擔任鄉黨部常委一職
        ，乃由我要求鄉黨部書記曾益興通知所有鄉黨部委員及
        新當選的鄉民代表召開該會議，九十一年七月間某日（
        正確日期已記不清楚）由我主持，假和平鄉天輪村聞香
        發餐廳召開和平鄉代表會正副主席提名會議，當天參加
        人員有丙○○（鄉長）、陳德祥（前鄉長）等十餘位委
        員，以及鄉民代表癸○○、辛○○、庚○○、己○○、
        戊○○、楊文友、王結利、陳斐晏、王正顯、蘇慶祥等
        十人參加，會中決議提名主席王結利，並由出席之十位
        鄉民代表連署共同支持王結利出任主席一職，另在會中
        經討論支持辛○○出任副主席一職，因辛○○並無國民
        黨籍，因此副主席決議採開放競選方式。（問：你曾否
        於九十一年七月三十一日晚間赴台中市金錢豹酒店（市
        政店）？其經過詳情為何？）答：有的。九十一年七月
        三十一日晚間八、九點，和平鄉農會理事長丑○○以電
        話和我連絡，電話中談稱明天（八月一日）代表會正副
        主席選情有變，務必出來見面共商選情，並約我立即在
        東勢鎮麥當勞門口見面，我依約前往，約在晚間九時許
        我在東勢鎮麥當勞門口見到丑○○及常務監事甲○○，
        再由丑○○載我及甲○○前往台中市，因中途電話都係
        丑○○聯繫，因此尚不知要前往何處，我等三人約於當
        晚十一時許到達台中市○○路、文心路口，見到鄉長丙○○也在路口等候，經丑○○以電話聯繫後（不知聯絡
        何人），約晚間十二時許有不知名男子駕駛二部轎車抵
        達中港路、文心路口，丙○○搭乘其中一部、我等三位
        農會幹部搭乘另一部，上車後不明男子要求收繳行動電
        話，我未帶行動電話，我見到丑○○之行動電話被收繳
        ，中途又換乘一部車，約晚間十二時至凌晨一時許抵達
        台中市金錢豹酒店（市政店），現場有癸○○、陳秀吉
        及其子壬○○，代表有辛○○、庚○○、己○○、戊○○、楊文友等人，另在包廂內有十餘名不知名年輕人在
        場，使得我心生畏懼及壓力，擔心在場講錯話會立即遭
        受報復。癸○○及壬○○主持會場，多次由二人提及現
        場參加之六位代表均一致同意在九十一年八月一日投票
        支持癸○○擔任主席、陳吳中擔任副主席，壬○○並詢
        問現場人員癸○○、辛○○之組合有無意見，現場因為
        有十餘位年輕人造成大家心理壓力，出席之代表辛○○
        、庚○○、己○○、戊○○、楊文友均未發言，一一詢
        問丙○○及我意見時，丙○○表示現場六位代表形成共
        識，支持大家的決議。我因現場均已被癸○○、壬○○
        及不明之年輕人強勢控制，因此只能同樣表達與丙○○
        、丑○○相同之意思，完全順從癸○○、壬○○現場之
        決議，支持癸○○、辛○○之組合，以免立即遭到報復
        。我、丑○○、甲○○及丙○○約在包廂現場停留十餘
        分鐘，即被癸○○、壬○○請離現場，同樣由現場不知
        名男子載回中港路、文心路口，約在凌晨二點回到東勢
        。（問：癸○○、陳秀吉、壬○○在前述九十一年七月
        三十一日金錢豹酒店（市政店）會場有無以強暴脅迫方
        式脅迫在場人員？辛○○、庚○○、己○○、戊○○、
        楊文友等人有無受到脅迫或限制行動？）答：癸○○、
        陳秀吉、壬○○在前述九十一年七月三十一日金錢豹酒
        店（市政店）會場，安排十餘名不知名年輕人在場助勢
        ，癸○○、壬○○等人雖未有實際的強暴脅迫行為，但
        已造成現場人員心生畏懼，不敢自由表達意思，完全順
        從癸○○、壬○○所主導之決議。辛○○、庚○○、己○○、戊○○、楊文友等代表在我抵達會場前均已在現
        場，我不知該等人在正副主席投票前，是否受到癸○○
        、壬○○等人脅迫或限制行動。（問：九十一年七月間
        由你主持國民黨鄉黨部會議決定提名支持王結利、辛○○擔任正副主席，且由十位代表連署，為何在九十一年
        七月三十一日改支持癸○○、辛○○參選正副主席？）
        答：我在九十一年七月二十七、八日間曾拜訪王結利，
        關心正副主席選情，王結利向我表示沒有問題，可順利
        當選。九十一年七月三十一日台中市金錢豹酒店（市政
        店）癸○○等人之正副主席協商會議事出突然，在現場
        辛○○、庚○○、己○○、戊○○、楊文友等代表都未
        表示反對意見，應該都在事前已被癸○○、壬○○爭取
        倒戈，王結利曾向我說過這次正副選舉不會發錢賄買選
        票，癸○○、壬○○是否以金錢或強暴脅迫方式使辛○○、庚○○、己○○、戊○○、楊文友等代表倒戈支持
        我則不清楚。我會在現場改支持癸○○、辛○○，同前
        所述係心生畏懼，不敢自由表達意思，才會完全順從癸○○、壬○○所主導之決議。」證人邱萬忠於九十二年
        四月二十八日在台灣高等法院台中分院檢察署特偵組檢
        察官訊問時證述稱：「（問：癸○○、陳秀吉、壬○○
        在前述九十一年七月三十一日金錢豹酒店（市政店）會
        場有無以強暴脅迫方式脅迫在場人員？辛○○、庚○○
        、己○○、戊○○、楊文友等人有無受到脅迫或限制行
        動？）答：癸○○、陳秀吉、壬○○在前述九十一年七
        月三十一日金錢豹酒店（市政店）會場，安排十餘名不
        知名年青人在場助勢，癸○○、壬○○等人雖未有實際
        的強暴脅迫行為，但已造成現場人員心生畏懼，不敢自
        由表達意思，完全順從癸○○、壬○○所主導之決議。
        辛○○、庚○○、己○○、戊○○、楊文友等代表在我
        抵達會場前均已在場，我不知該等人在正副主席投票前
        ，是否受到癸○○、壬○○等人脅迫或限制行動。」（
        見台灣台中地方法院檢察署九十二年度他字第七八○號
        第一卷第一一二至一二一頁，第一五一至一五三頁偵訊
        筆錄）。
      ４證人甲○○於九十二年四月二十八日在法務部調查局台
        中縣調查站證述稱：「（問：你曾否於九十一年七月三
        十一日晚間赴台中市金錢豹酒店（市政店）？其經過詳
        情為何？）答：有的，於九十一年七月三十一日（和平
        鄉代表會正副主席選舉前一日）傍晚，我接到和平鄉農
        會理事長丑○○的通知，要我到東勢鎮○○道路旁的「
        麥當勞」門口附近會合，之後我依約前往，即與農會總
        幹事丁○○共同搭乘理事長丑○○的座車，當座車到達
        台中市時，理事長丑○○就接到一位不知名男子的電話
        ，要我們與他會合，之後經過會合，我等三人再轉乘二
        位不知名男子之座車，上車後，要我等先不要與外界聯
        絡，之後，經過二、三次換車後，我等三人就隨同被帶
        往台中市一間大型ＫＴＶ包廂內，進入後才看到和平鄉
        代會代表當選人癸○○、己○○、辛○○、楊文友、庚○○、戊○○等六人在場，隨後鄉長丙○○也到達包廂
        內，現場就有十餘名不認識的年輕男子在場，使得我等
        進入後心中備感壓力畏懼受到暴力威脅，之後，癸○○
        的兒子壬○○即起身向在座人員表示，他媽媽癸○○要
        競選代表會主席，詢問我，鄉長丙○○、總幹事丁○○
        及理事長丑○○等四人有無意見，當時我等看到已有超
        過半數的六位代表在場，鄉長丙○○與我等商討後，即
        告知我等尊重多數代表的意見，經過癸○○的口頭上致
        歉後，我等四人就離開該包廂，鄉長丙○○則直接返回
        台中市住處，而我等三人則由不知名男子載到原停車的
        地方，搭乘理事長的車子返回東勢鎮。（問：你等前往
        前述台中市大型ＫＴＶ時，是否即已知道為了協商和平
        鄉代表會正副主席支持人選之事？）答：前述我在接到
        理事長丑○○之電話通知表示和平鄉代表會主席選舉有
        變化，王結利的選情狀況不好，有代表要約我們前往見
        面，當時我就開始連絡原屬農會系統所支持當選的鄉代
        庚○○（農會理事）、己○○（農會監事）等二人，但
        該二人的電話都關機無法連絡，因此我等要瞭解代表們
        之實際現況及有無安全顧慮之情形，才不得不依約前往
        見面。（問：你等被帶往台中市ＫＴＶ前，該等不知名
        男子有無限制你等行動或任何作為？）答：上車後，該
        等二位不知名男子即要我們不要以電話對外聯絡，我等
        二人就依他指示主動將行動電話放在駕駛座旁的置物箱
        ，其餘他們二人並未限制我等人行動自由。（問：你等
        被帶往台中市ＫＴＶ時，當時現場共有幾名不知名男子
        ？）答：約有十餘位不知名之年輕男子在現場。（問：
        你等原已連署提名支持王結利及辛○○參選和平鄉代表
        會正副主席，為何在九十一年七月三十一日改支持癸○○、辛○○參選正副主席？）答：如前述我等被帶往台
        中市ＫＴＶ後，已發覺癸○○已控制過半數的六位代表
        ，我等也只好接受這個事實。（見台灣台中地方法院檢
        察署九十二年度他字第七八○號第二卷第一至三頁）。
      ５證人辛○○於九十二年四月二十八日在法務部調查局台
        中縣調查站證述稱：「（問：你曾否於九十一年七月三
        十一日晚間赴台中市金錢豹酒店（市政店）？其經過詳
        情為何？）答：有的，於九十一年七月三十一日（和平
        鄉代表會正副主席選舉前一日）中午我曾約和平鄉農會
        理事長丑○○搭乘我的車子前往台中市榮民總醫院探視
        「連榮叔」，回到東勢鎮後，丑○○即先行離開，在傍
        晚四、五時左右，我為避免選前人情壓力，正打算前往
        豐原市○○○○路上便接到和平鄉代表楊文友的電話，
        楊某於電話中表示，有四位代表在台中市齊聚一堂，要
        我到台中市協調和平鄉正、副主席選舉事宜，要我在石
        岡水壩與其會面後在一齊前往台中市，我於接到電話後
        及至石岡水壩，不久楊文友即開車抵達石岡水壩，並載
        我至台中市與四位代表相約地點會面，該地點係一ＫＴ
        Ｖ，詳細店名我不清楚，我與楊文友進入ＫＴＶ包廂，
        我見到癸○○、庚○○、戊○○、己○○等四名代表已
        在包廂等候，同時，亦有三、四名不明男子亦在包廂內
        ，當時癸○○表示請在座之五名代表支持渠競選下屆和
        平鄉代會主席，亦請與會代表支持我競選下屆代表會副
        主席，八月一日凌晨一時許，和平鄉長丙○○、農會總
        幹事丁○○、理事長丑○○、常務監事甲○○亦到該Ｋ
        ＴＶ包廂內，當時癸○○請渠等支持競選主席、由於丙○○等人見到已有六位代表齊聚一堂，認為已沒什麼好
        談，不久之後丙○○等人即離開ＫＴＶ現場，之後，我
        亦告訴癸○○後離開」等語。又於九十二年四月二十八
        日在台灣高等法院台中分院檢察署特偵組檢察官訊問時
        證述稱：「（問：九十一年七月三十一日之詳細情形為
        何？）答：投票前一天（即九十一年七月三十一日）我
        一人從梨山下來，在中午的時候，楊文友代表打電話聯
        絡我，說已經有四位代表在某一個地點等我，要講選舉
        和平鄉代表會主席、副主席的事情，然後我中午的時候
        就與農會理事長丑○○先去台中榮總探視一位叫做連榮
        叔的人，探視完後，約三、四點左右，我又接到楊文友
        的電話，楊文友告訴我說，他們要在台中市某一個地方
        等我們，那時開車經過石岡水壩，我說我路不熟，我就
        告訴楊文友我把車停在路邊，請楊文友來載我，楊文友
        後來就一個人開車來接我，把我載到台中一家有ＫＴＶ
        包廂的房間，時間大概在六、七點左右。我到達該包廂
        的時候，包廂內已經有庚○○、戊○○、癸○○、己○○等四位代表，加上我與楊文友總共有六位代表。在包
        廂內，癸○○跟他兒子就跟大家說，現在現場代表人數
        已經過半數，希望明天投票時，大家能支持黃玉應當主
        席、辛○○當副主席，她如此宣佈時，我覺得宣佈的內
        容怎麼跟報上的報導內容有出入，因為當初決議是說要
        給王結利當主席，我當副主席。我聽到癸○○這樣宣佈
        時，我有一點不知所措，我並沒有發言，只是坐在旁邊
        坐著。我在包廂內坐著小睡醒來後發覺氣氛怪怪的，因
        為現場多了三、四個看起來怪怪，好像是兄弟的人，跟
        我們坐在一起，然後我就跟癸○○建議應該要有公所的
        鄉長丙○○、和平鄉農會的總幹事、理事長、常務監事
        到場，因為之前有連署決議要支持王結利，今既然有變
        化，而且變化不是我能決定的，所以要求要有總幹事、
        理事長等人到場後，我才要決定是否要支持癸○○當主
        席。嗣後鄉長等人會到包廂內，應該是癸○○去請他們
        來的，鄉長等人剛到現場時，也跟我當初剛到現場時一
        樣，全部都嚇到，都不敢講話。鄉長他們到場後看到現
        場有那麼多代表及兄弟時，也不敢說什麼，只說就尊重
        多數代表的決定，我會請鄉長他們來，是想跟鄉長他們
        講，我原來是要支持王結利的，是因為事情有了變化非
        我能控制，我才支持癸○○。之後，鄉長他們及我爸爸
        知道這個情形後，都沒有怪我支持癸○○，王結利在經
        過我跟他說明後，也沒有很怪我的意思了。（問：壬○○跟他媽媽（即癸○○）在楊文友找你之前，是否你們
        之間就有協議，由癸○○當主席，由你當主席？）答：
        沒有。是楊文友找我以後，即在九十一年七月三十一日
        中午以後，我才知道事情有變化。不然我不會找鄉長他
        們來幫我背書。（問：當場在場的其他代表，除了癸○○外，是否都很害怕？）答：事後我有跟戊○○、己○○、庚○○等人談起來的時候，雖然我們沒有談得很深
        入，但是他們應該都是很害怕的，因為他們說他們都很
        怕在和平的時候會出事情。（問：你何時離開ＫＴＶ包
        廂？）答：大概鄉長他們走後十分鐘，大約凌晨一點多
        左右。我就坐計程車到我石岡放車的地方，到我一位住
        在石岡叫做陳清燈的叔叔家睡覺。第二天我到早晨七點
        多起來後，就直接到和平代表會去投票。ＫＴＶ包廂的
        消費不是我付的帳，我也不知道是誰付的帳。（見台灣
        台中地方法院檢察署九十二年度他字第七八○號第二卷
        第七十六、七十七、八十、八十一頁）。
      ６證人戊○○於九十三年四月二十八日在法務部調查局台
        中縣調查站證述稱：「（問：本屆和平鄉代會主席一職
        共有幾人參選？選舉結果為何？你有無參與投票？票投
        何人？）本屆和平鄉代會主席共有癸○○、王結利及廖
        上奇三人參選，選舉結果是癸○○當選，當時我是投票
        給癸○○」、「（問：九十一年七月底時你有無至台中
        縣石岡鄉金龍谷餐廳用餐？何人邀宴？何人在場？所為
        何事？用餐費用何人支付？）答：在九十一年八月一日
        投票前一日（楊文友邀請庚○○、己○○、辛○○、癸○○及我到台中縣石岡鄉某餐廳用餐，我印象中我和楊
        文友、庚○○、己○○先到該餐廳，我當時是自己開我
        所有之色吉普車（車號：９Ｈ－１７５５）到達該餐廳
        ，辛○○及癸○○是分別抵達，隨同癸○○來的好像還
        有兩名陌生男子，但我不認識他們，餐敘中我們討論有
        關和平鄉代會主席正、副人選問題，至於餐費由何人支
        付我沒有注意到」、「（問：你等用完餐後行程為何？
        如何前往？何人同行？談論人何事？詳情為何？）我等
        在用完餐後，我和楊文友及其他代表即被不知名人士分
        別以不同車輛載我等至台中市某一間卡拉ＯＫ（地址我
        不知道）集合，但這些載我們的不明人士不是我前述在
        石岡鄉餐廳一起用餐的二名陌生男子，到達該卡拉ＯＫ
        後，我前述在石岡鄉某餐廳用餐之兩名陌生男子及我等
        六名代表均到場，除此之外現場尚有兩名男子在現場來
        回走動，年紀約在三十歲左右，我也不知道他們的目的
        為何，我也不認識他們，我們主要是討論推選何人競選
        和平鄉代表會正、副主席，．．．」（見台灣台中地方
        法院檢察署九十二年度他字第七八○號第二卷第四三頁
        反面）。其於同日檢察官偵訊時證稱：「（壬○○在Ｋ
        ＴＶ內是否有帶其他小弟？）是的，我有看到三個，載
        我去的人也包括在內」、「（是否對方主動要求你交出
        手機和鑰匙？）是的」、「（有無被限制對外連絡？）
        雖然他們沒有講不能對外連絡，但是手機在他們那邊．
        ．」等語（同上卷第四八頁）。證人戊○○於原審九十
        三年四月十四日審理時，到庭具結經實施交互詰問證稱
        如下：「（辯護人問：九十一年七月三十一日由何人邀
        請到石岡水壩附近之金龍谷餐廳？）證人戊○○答：有
        的，是楊文友請我去的，我是當天下午六點左右到達該
        餐廳，我是最後一個到的，我沒有吃飯，我們是在餐廳
        裡面商討的，我到達時，他們已經說的差不多了，我就
        只有贊同而已，己○○當時也有在餐廳內參與討論。（
        辯護人李慶松問：有幾人去金龍谷餐廳？談論何事？）
        證人戊○○答：約有五、六個人去，何人我記不起來，
        是要去談論鄉代會主席的事情。（辯護人問：當時在場
        之人如何表示？）證人戊○○答：本來要推己○○當主
        席後來講講就說要推癸○○，我就說好。（辯護人李慶
        松問：後來是否到臺中？為何到台中？如何前往？到何
        處？）證人戊○○答：後來有到台中，因為想到台中來
        向鄉長報告說有理想的主席人選，．．．，我是跟著他
        們（指癸○○、己○○等人）的車走的，是到台中什麼
        地點我不知道（裡面有二、三個年輕小姐倒茶）。（辯
        護人李慶松問：你到達ＫＴＶ現場時有哪些人在場？）
        證人戊○○答：我認識的就是代表，不認識就是服務生
        ，因為他們有倒茶給我們喝，所以我認為他們是服務生
        。（辯護人問：之後又有哪些人到達？先後次序？）證
        人戊○○答：後來沒有人來，但鄉長丙○○等四人有來
        。（辯護人問：是否認識壬○○？）證人戊○○答：我
        不認識，到目前我也不認識。（辯護人問：除上述代表
        、被告及鄉長、服務生等人之外，還有多少人在場？）
        證人戊○○答：男生有三、四個，女生大概也是三、四
        個，但是否為服務生我不知道，那三、四個男生都沒有
        說話，其中有壹個在包廂裡面拿毛巾給我們，其他兩、
        三人站在旁邊。（辯護人問：當日在ＫＴＶ你及其他代
        表等人的人身自由有無受到強暴或脅迫？）證人戊○○
        答：沒有，大家都可以自由進出。（檢察官問證人戊○○：你在九十一年七月三十一日下午幾時到達石岡壩的
        餐廳？）證人戊○○答：六點左右。（檢察官問證人戊○○：在到達餐廳之前你知不知道當天會來台中市ＫＴ
        Ｖ再續攤？）證人戊○○答：不知道。（檢察官問證人
        戊○○：你在到達石岡水壩餐廳之前是否有預計要在台
        中市過夜？）證人戊○○答：沒有。（檢察官問證人戊○○：所以你在七月三十一日晚上要在台中市過夜這是
        臨時的決定？）證人戊○○答：是的。（檢察官問證人
        戊○○：事前有將臨時要在台中市過夜決定告訴你的家
        人嗎？）證人戊○○答：沒有。（檢察官問證人戊○○
        ：你在台中市ＫＴＶ內或是在石岡壩餐廳這期間你有要
        求何人找鄉長等人過來？）證人戊○○答：我沒有。（
        檢察官問證人戊○○：那是何人找鄉長等四人過來的？
        ）證人戊○○答：那是楊文友說的。（檢察官問證人戊○○：楊文友在何時何地用何方法找鄉長等四人過來？
        ）證人戊○○答：大概在六點多，用何方法我不知道。
        （辯護人問：上開時間（指在台中的ＫＴＶ和晚上住在
        台中的旅館）你是否能夠說有事情要打電話，癸○○或
        是他的兒子不准你打電話？）證人戊○○答：沒有。（
        辯護人問：既然沒有什麼重要的事情，電話不在你的身
        邊有無關係？）證人戊○○答：沒有不准我打電話。（
        辯護人問：旅館內的電話裝設是可以打的嗎？）證人戊○○答：是的。（辯護人問：你在旅館是否隨時有人跟
        在身邊？）證人戊○○答：沒有。」（見原審九十三年
        四月十四日審判筆錄）。
      ７證人庚○○於九十二年四月二十八日在法務部調查局中
        部地區機動工作組證述稱：「（問：九十一年七月三十
        一日你的行程為何？）答：早上約九時至中午，我是參
        加和平鄉公所舉辦之父親節表揚大會，當時尚有和平鄉
        長丙○○、蘇秘書及和平鄉代表楊文友、己○○、陳斐
        晏、廖上奇等人，結束後我便回到達觀村家中與我兒子
        陳恩德及兒媳吳金容一同吃午餐，用完餐後下午我就獨
        自上山去做工，約傍晚時，楊文友打給我的行動電話約
        我在東勢的豐原客運車站會面，於是我即自己從山上開
        白色吉普車下山，先將車停在東勢鎮的和平鄉公所宿舍
        旁再步行過去會合，當時僅有楊文友、己○○已在現場
        了，後來楊文友表示要載我等二人去台中，我想應該是
        有關選舉的事情，便跟著他一起去台中，到了台中一家
        不知名的卡拉ＯＫ店的一樓包廂後，我即發現癸○○及
        其夫陳秀吉、辛○○、戊○○四人已經先到了，聚會當
        中楊文友提議由己○○參選鄉代表主席，但遭己○○婉
        拒並改提議癸○○參選主席，經在場六位代表討論後同
        意決議由癸○○參選主席，至於副主席人選也是由楊文
        友提議，既然主席是從山下（第一及第二選區）推出，
        副主席應該自山上（第三選區）選出較為均衡，經在場
        六位代表討論後，因戊○○身體不好，大家便決議由辛○○參選副主席，決定了之後不久，丙○○及丁○○也
        從外面進入，但沒多久就又離去。約十點多時我們的聚
        會結束，我即與己○○一同搭乘計程車回到東勢鎮，我
        在位於東勢鎮之和平鄉公所宿舍先行下車，己○○則搭
        至家中並支付車資。當天晚上我就與我太太陳江月蘭在
        該宿舍過夜，第二天早上我才自行開車至和平鄉代表會
        投票。（問：據查你等代表至前述台中市某家卡拉ＯＫ
        店商討推舉本屆代表會主席、副主席事宜時，除你前供
        述之人等外，尚有壬○○等二男二女在場，該四人在現
        場所為何事？）答：九十一年七月三十一日晚上除了我
        、楊文友、己○○及其夫陳秀吉、辛○○、戊○○及其
        後來之丙○○及丁○○外，確有穿著便服的二男二女進
        來幫忙到茶，我不知道其中有無壬○○此人，但他們沒
        有在現場參與討論。（問：據本組調查癸○○及其子壬○○為求順利當選本屆和平鄉代表主席一職，曾於九十
        一年七月三十一日台中市某一家卡拉ＯＫ聚會時，發給
        你等代表每人七十萬元（一百萬元）賄款，以爭取你等
        代表支持，與你前述不符，你做何解釋？）答：絕對沒
        有這種事。（問：據查你等於九十一年七月三十一日在
        台中市某一家卡拉ＯＫ聚會後，被壬○○等人帶至附近
        之汽車旅館集中住宿，隔日清晨再一同載往和平鄉代表
        會投票，你做何解釋？）答：我沒又被人帶到汽車旅館
        過夜，我是回到東勢鎮過夜的。（問：（提示：庚○○
        使用之0000－000000行動電話通聯紀錄）據
        你所使用之行動電話0000－000000通聯紀錄
        基地台顯示，你於九十一年七月三十一日下午係在台中
        縣石剛鄉，與你前述達觀村的山上不符，你做何解釋？
        ）答：（詳視後作答）九十一年七月三十一日大約下午
        二點多，楊文友打電話給我要我下來談一談，但電話中
        並未談論何事，我與楊文友相約在東勢鎮豐原客運車站
        見面，我到車站的時候己○○、楊文友已經在車站了，
        楊文友便載我及己○○到石剛水壩附近的餐廳，我們到
        的時候癸○○及其夫陳秀吉已在餐廳內等候，我即知是
        要討論正副主席選舉的事情，後來約五點多時辛○○及
        戊○○才趕來餐廳要討論代表會推派主席競選的事情，
        但當時還沒有結論，約傍晚時，我等七人轉往台中市的
        卡拉ＯＫ繼續討論主席改選事宜，我與己○○都是搭楊
        文友的車（天藍色轎車）過去該卡拉ＯＫ店的，我們抵
        達時癸○○、陳秀吉、辛○○及戊○○及一名胖胖的男
        子已經到該卡拉ＯＫ店的現場了，現場沒有門簾式的包
        廂，有兩名男子剛開始有幫我們倒水，後來就在我們在
        場人之間遊走，都沒有說話，我並不認得他們，我們在
        現場便開始談論起推舉選舉主席的事情，最初由楊文友
        提議，由己○○參選代表會主席，但己○○表示他是初
        任且資歷不足而婉拒，後來己○○改提議癸○○參選代
        表會主席，楊文友提議辛○○為副主席。當我們討論好
        後沒多久，我看到和平鄉長丙○○，農會總幹事丁○○
        進入包廂內，但我沒看到他們有說話就走了。（問：據
        本組調查，九十一年七月三十一日當天晚間在前述台中
        市某卡拉ＯＫ店內，除了你等六位代表外，尚有癸○○
        的先生陳秀吉及其長子壬○○在場，並有陌生男子數名
        在現場遊走，與你前述顯不相符，你如何解釋？）答：
        在當時我並不知道我前述所稱在現場胖胖男子是否就是
        壬○○，我是在癸○○當選主席後到她家才見過壬○○
        ，確定我之前在包廂內所見到的胖胖男子就是壬○○無
        誤。（問：據本組調查，你等於九十一年七月三十一日
        在台中市某一家卡拉ＯＫ聚會後，被壬○○等人帶至附
        近之汽車旅館集中住宿，隔日清晨再一同載往和平鄉代
        表會投票，你做何解釋？）答：我確實沒有在台中市的
        汽車旅館過夜，我是在台中縣東勢鎮的和平鄉公所住宿
        的，我的太太陳江月蘭可以作證。（問：據本組調查，
        九十一年七月三十一日你等代表所持之行動電話在台中
        市某一家卡拉ＯＫ聚會後，曾遭壬○○等人強行扣留，
        是否屬實？）答：沒有這種事，我的0000－000
        000在當天都一直在我的手中。（問：據本組調查，
        九十一年七月三十一日壬○○曾於台中市的某一家卡拉
        ＯＫ店中以麥克風操台語口音表示他媽媽（癸○○）要
        競選代表會主席，現場六位代表都已支持，並詢問和平
        鄉長丙○○、農會總幹事丁○○、理事長丑○○及常務
        監事甲○○有無意見及請他們支持，現場並有數位不明
        男子在場，是否確有其事？）答：有的，在和平鄉長到
        達時，我記得壬○○確實有以台語透過麥克風向眾人表
        示，他媽媽癸○○要競選代表會主席，現場的六位代表
        均已表支持，並詢問和平鄉長丙○○、農會總幹事丁○○、理事長丑○○及常務監事甲○○有無意見及請他們
        支持，鄉長見到我們已經有六位代表在場，便表示少數
        服從多數。除此之外我僅看到兩位不明男子在現場遊走
        。」（見台灣台中地方法院檢察署九十二年度他字第七
        八○號第二卷第二十五至二十九頁）。
      ８證人己○○於九十二年四月二十八日在法務部調查局中
        部地區機動工作組證述稱：「（問：你等鄉民代表有無
        在代表會主席、副主席選舉前聚會協商？人員、時間、
        地點？目的為何？）答：楊文友曾於九十一年七月三十
        一日（鄉民代表就職前一日）上午十點多獨自到我前述
        種植農作物的谷關果園，向我表示因王結利提名後一直
        都沒有拜票動作，且他即將移民國外，可能不適宜擔任
        代表主席，楊文友表示有代表要支持我參選主席，詢問
        我有無意願，我回答沒有，後來楊文友又稱要先至和平
        鄉公所（因鄉公所當日辦理好人好事表揚大會，有多位
        代表蒞場，但我不清楚有哪幾位）探詢其他代表的意願
        ，並約我於下午六點左右（詳細時間我不記得了）在豐
        原客運東勢站會合，一同聚會協商適當人選，楊文友並
        表示庚○○也會到。後於傍晚時我即自行驅車前往我在
        東勢鎮租的房子（位在臺中縣東勢鎮○○街九十六號，
        平日係我太太及子女居住），並由我太太載我至豐原客
        運東勢站，當時庚○○已在該站等候，之後楊文友及癸○○先生（她先生名字我不清楚，只知道姓陳）各開一
        輛車前來，我等二人即坐楊文友車子，隨同癸○○先生
        所開的車子（該車上載有癸○○本人，是否有其他人我
        不清楚），一起前往台中某家卡拉ＯＫ店，約於七點多
        抵達該店，在該店走道上遇到辛○○、戊○○等人，我
        等即一同進入一樓的包廂（位於台中何處、什麼店名、
        幾號包廂我均記不得了，渠等何時到現場，我也不清楚
        ）在場遊走、倒茶，但均未參與討論，楊文友當場並再
        次詢問我等參選主席的意願，我等均表示沒有意願，商
        議間楊文友曾推薦我參選，但我以自己年輕資歷淺為由
        婉拒，後來有人（係何人提議我不記得了）提議可以讓
        女的做做看，我隨即附議贊同，經過我等討論結果，以
        癸○○住所離代表會較近、經驗較豐富、又熱心公益為
        由共同推舉癸○○，並搭配辛○○為正、副主席參選，
        癸○○當場曾表推辭，經我等再次協商勸說後他始同意
        ，副主席參選人選辛○○也沒有異議，隨後鄉長丙○○
        、總幹事丁○○、理事長丑○○及常務監事甲○○等人
        亦應楊文友之邀於十點左右前來，鄉長到場後表示尊重
        我等共同協商的結果，他本人沒有任何意見，之後未及
        十分鐘渠等即已離開，約晚間十點多我與庚○○就一起
        包車回東勢，其他人亦各自離去。（問：九十一年七月
        底時你有無至臺中縣石岡鄉金龍谷餐廳用餐？何人邀宴
        ？何人在場？所為何事？用餐費用何人支付？）答：沒
        有，但是前述九十一年七月三十一日上午楊文友到我谷
        關果園找我時，曾經邀約我當天中午到臺中縣石岡鄉的
        餐廳（餐廳名稱我不清楚）吃飯時並協商推舉主席、副
        主席參選的事情，因當時我果園尚有事情要忙，且距離
        路途太遠，所以我當天中午並沒有到臺中縣石岡鄉的那
        間餐廳與他們一起用餐，那天中午我自行回博愛村家中
        吃飯，稍事休息又到果園工作，吃完晚飯之後才於傍晚
        依約前往豐原客運東勢站與庚○○、楊文友會合前往前
        述卡拉ＯＫ店協商，所以中午聚餐的詳情我不清楚。（
        問：（提示：壬○○口卡照片影本乙張）你是否認識照
        片中人？該男子是否為壬○○，當日晚間你等鄉民代表
        在卡拉ＯＫ店協商時他是否在場？與會人士與渠關係為
        何？）答：（經詳視後作答）是的，該名男子是壬○○
        沒錯，但如前述，我記得他在九十一年七月三十一日晚
        間曾陪同癸○○到卡啦ＯＫ店協商，我只知道他們是母
        子關係，其餘我均不清楚。（問：據本組調查，九十一
        年七月三十一日中午時你持用之行動電話0000－0
        00000發（收）話地區是在臺中縣石岡鄉，且有與
        癸○○直接通聯的紀錄，與前述你中午都在谷關用餐休
        息、你均跟楊文友聯絡之供述顯然不符，你做何解釋？
        ）答：我前面所述不實在，當天中午我約於下午兩點左
        右確實有去石岡的餐廳（位在石岡水壩入口對面，但名
        稱已記不起來），跟楊文友、庚○○、戊○○、辛○○
        、癸○○、癸○○之先生一同協商推舉參選和平鄉代表
        會主席、副主席人選事宜，討論期間我等六位代表皆有
        共識，不贊同黨部所提主席人選王結利，楊文友表示要
        提出另一人選跟王結利競選，當場他並提議我是適當人
        選，但我以剛選上鄉民代表，資歷尚淺為由婉拒，另有
        他人（什麼人我忘記了）提議癸○○也是不錯人選，我
        等其他五名代表皆一致表示同意，一開始癸○○因不明
        因素予以婉拒，經我等勸進，但癸○○、楊文友仍因顧
        慮鄉長丙○○是否會認同支持，而對於我等要提名她與
        王結利競選主席乙事仍猶豫不決，楊文友即直接打電話
        跟鄉長丙○○聯絡要取得鄉長的認同支持，但聯絡不到
        人，楊文友才提議到前述卡啦ＯＫ店繼續協商及聯絡丙○○前來。（問：據本組調查，九十一年七月三十一日
        晚間至八月一日早上和平鄉代表會主席選舉期間，你持
        用之行動電話0000－000000均無發（收）話
        ，這期間你有無被收繳電話或控制無法對外聯絡？）答
        ：沒有，我平時晚上都將電話關機，不對外聯絡。（問
        ：（提示：丙○○、丁○○、丑○○及甲○○等四人詢
        問筆錄）你對丙○○、丁○○、丑○○及甲○○等四人
        供述有何意見？）答：丁○○供述當時卡拉ＯＫ店有十
        餘名年輕人，但我本人只有看到三個不知名男子，另外
        我當時並沒有感覺到被強制控制行動，其餘供述我沒有
        意見。（問：你既於九十一年七月三十一日與楊文友、
        庚○○、戊○○、辛○○、癸○○、癸○○之先生等人
        先後在前述餐廳、卡啦ＯＫ店協商，何以你與庚○○同
        樣都作出未至石岡鄉的餐廳、傍晚六點左右在豐原客運
        東勢站搭楊文友車子前往卡啦ＯＫ店等不實供述？）答
        ：（保持緘默不回答）。」（見台灣台中地方法院檢察
        署九十二年度他字第七八○號第二卷第五十二至五十六
        頁）。
      ９證人王結利於九十二年六月三日在法務部調查局中部地
        區機動工作組證述稱：「（問：國民黨台中縣和平鄉黨
        部提名何人參選本（十七）屆和平鄉代會主席？有無發
        動連署？）答：國民黨黨部是在主席、副主席選舉前十
        天左右提名我參選本屆鄉代會主席，並支持無黨籍的代
        表陳吳志忠搭配副主席人選，之後由鄉黨部發動連署，
        參與連署的代表，連我本人在內，共有十人，分別為我
        本人、王正顯、陳斐晏、癸○○、辛○○（無黨籍）、
        戊○○、己○○、庚○○、楊文友及蘇慶祥，本屆代表
        共十一人，僅有廖上奇、因非國民黨員且對公所、農會
        及代表會有歧見，所以未參與連署。（問：在前述國民
        黨鄉黨部提名主席人選時，有無其他人選有意爭取國民
        黨鄉黨部提名？）答：因我曾任二屆代表會主席，所以
        鄉黨部主委丁○○曾詢問我意見，而且鄉長、農會總幹
        事及蘇慶祥等代表也積極推舉我出來參選代表會主席，
        所以我才同意繼續競選主席，此外並沒有人表示有意參
        加國民黨鄉黨部的提名。（問：前述主席、副主席全數
        十一位代表各投票支持何人選？）答：因為我於選舉前
        夕至各代表家中拜票時，僅找到王正顯、陳斐宴、蘇慶
        祥及廖上奇，其餘六位代表（癸○○、辛○○、戊○○
        、徐裕潔、庚○○及楊文友）均已不見蹤影且無法與他
        們聯絡，當晚我聽說戊○○等人已遭癸○○帶走，所以
        我知道我已經選不上了，經我與王正顯等人聯絡，王正
        顯表示既然如此，可否請支持我的代表改投他為副主席
        以提昇他的知名度，我也隨即答應他並電話聯絡陳斐宴
        、廖上奇並口頭告知當晚在我家的代表蘇慶祥要他們改
        投王正顯為副主席。所以選舉當天開票結果，主席部分
        我得到四票應該是我本人、王正顯、陳斐宴及蘇慶祥、
        癸○○得到六票的六票則為前晚失蹤的癸○○、辛○○
        、戊○○、己○○、庚○○及楊文友六人，廖上奇則得
        到他本人的一票；副主席部分辛○○得到六票應與癸○○的六票同，王正顯得到支持我的四票加上廖上奇一票
        共五票。（問：如你前述，國民黨台中縣黨部和平鄉黨
        部既提名你參選代表會主席，且選前已有十位代表連署
        支持，何以選舉結果是由癸○○當選？）答：選前癸○○等人表示絕對會支持我參選代表會主席，而且選前也
        沒有其他人要競選代表會主席的風聲，我之所以會意外
        落選，完全是因為癸○○的兒子壬○○在九十一年七月
        三十一日下午就將原本支持我的五位代表（即辛○○、
        戊○○、己○○、庚○○及楊文友）帶走，讓我無法在
        選前聯絡他們，而且在選前癸○○、庚○○曾至我家暗
        示我他們此次選舉花了很多錢，我心理知道他們是想跟
        我要買票的錢，但是我太太明白表示如果選主席要花錢
        ，那我們寧願不選，所以沒有理會他們；另外楊文友在
        選前也曾向我表示，是否在選前帶代表們出去遊覽，但
        我向他表示最近檢調查賄選如此嚴格，會被捉去關，所
        以我也跟他婉拒。如今事後回想起來，應該是我拒絕向
        他們賄選，所以癸○○才會跑票，導致我落選。（問：
        辛○○、戊○○、己○○、庚○○及楊文友等五位代表
        何以會於選舉前夕變卦改支持癸○○擔任代表會主席？
        你於選前有無積極向代表拜票，請求他們支持參選代表
        會主席？）答：有的，本次代表會主席選舉，如前述我
        是得到國民黨鄉黨部、鄉長及農會總幹事等三大系統的
        全力支持，我於鄉黨部連署前除梨山地區外，我曾個別
        拜訪代表尋求支持。而在獲得連署後，我與辛○○二人
        也親自到各個代表家中拜訪，其中除了廖上奇表明他會
        投給自己外，其餘代表均表示會支持我，此外，在公所
        、代表會即於九十一年七月三十一日舉行慶祝父親節活
        動時，也會再向他們詢問有無問題，但他們均都表示沒
        有問題會支持我。我之所以會落選，根據戊○○選後向
        我表示他收到共一百萬的賄款，所以應該是癸○○用金
        錢買票，所以我才會落選。（問：你是否得知九十一年
        七月三十一日下午及晚間（即代表會主席選舉前夕）癸○○及壬○○將辛○○、戊○○、己○○、庚○○及楊
        文友五位代表帶至何處？詳情？）答：我於九十一年七
        月三十一日下午我雖然找不到癸○○等六人，直至晚間
        打電話與戊○○的朋友（綽號「志明」），年約三十餘
        歲，身高約一百七十五公分，身材微胖沒戴眼鏡）聯絡
        ，他才告訴我戊○○已經被壬○○帶到台中去了，我就
        知道是癸○○要參選；選後我的結拜兄弟農會總幹事丁○○一直要找我解釋我落選的原因，我跟他講說過去就
        算了，不想聽他解釋；後來因為吳文忠檢察官主動約談
        我瞭解此事，所以我向丁○○探詢此事，丁○○表示七
        月三十一日是農會理事長打電話約他至縣議員蘇慶雲家
        中會面，他到了議員家中後與農會常務監事、理事長、
        總幹事及鄉長等人會面，再輾轉換車由壬○○小弟載至
        台中市金錢豹酒店，一到現場，癸○○、壬○○詢問他
        們對癸○○要當代表會主席有沒有意見，並對他們表示
        因為辛○○要求他必須徵得農會總幹事、理事長、鄉長
        同意後，他才願意聽從癸○○、壬○○指示搭配癸○○
        參選副主席，丁○○表示因為當時在現場有一、二十位
        疑似壬○○小弟的年青人環伺，所以他只好表示既然代
        表們都已經達成共識了，他沒有意見，事後他與農會常
        務監事、理事長及鄉長立刻又被壬○○的小弟載走，至
        於其餘代表當天詳細行蹤，我則不清楚。（問：鄉民代
        表主席、副主席選舉當天，壬○○有無到場？）答：有
        的，當天投、開票時壬○○、壬○○弟弟及一些不知名
        人士均有在場。」（見台灣台中地方法院檢察署九十二
        年度選偵字第二四號卷第三十六至三十八頁）；「（問
        ：本屆鄉民代表會主席、副主席選舉於九十一年八月一
        日當天一直共有幾人參選主席？結果？）答：本屆鄉民
        代表會主席於九十一年八月一日開票結果，主席部分我
        得到四票、癸○○得到六票，廖上奇則得到一票；副主
        席部分辛○○得到六票，王正顯得到五票，結果是由癸○○、辛○○當選代表會主席、副主席。」（見同上卷
        第八十一頁）；「（問：當天晚上你是否嘗試以電話聯
        絡辛○○、戊○○、己○○、庚○○及楊文友等五位代
        表？）答：沒有，因為戊○○的朋友「志明」已經告訴
        我他們代表都已經被癸○○及壬○○帶走了，所以我知
        道我聯絡不到他們了，便沒有再打電話固票或再次前往
        拜訪，而我當時亦有打電話詢問鄉○○○○道其餘代表
        行蹤，但鄉○○○○○道。」（見同上卷第八十二頁）
        ；證人王結利於九十二年六月三日在台灣高等法院台中
        分院檢察署特偵組檢察官訊問時證述稱：「（問：辛○○、戊○○、己○○、庚○○及楊文友等五位代表何以
        會於選舉前夕變卦，改支持癸○○擔任代表會主席？你
        於選前有無積極向代表拜票，請求他們支持參選代表會
        主席？）答：有的，本次代表會主席選舉，如前述我是
        得到國民黨鄉黨部、鄉長及農會總幹事等三大系統的全
        力支持，我於鄉黨部連署前除梨山地區外，我曾個別拜
        訪代表尋求支持。而在獲得連署後，我與辛○○二人也
        親自到各個代表家中拜訪，其中除了廖上奇表明他會投
        給自己外，其餘代表均表示會支持我，此外，在公所、
        代表會即於九十一年七月三十一日舉行慶祝父親節活動
        時，也會再向他們詢問有無問題，但他們均都表示沒有
        問題會支持我。．．．」（見台灣台中地方法院檢察署
        九十二年度選偵字第二四號卷第四十二至四十三頁）。
      １０證人蘇慶祥於九十二年六月三日在法務部調查局中部地
        區機動工作組證述稱：「（問：九十一年七月底時曾否
        參加台中縣和平鄉公所舉辦之父親節等相關活動？哪些
        代表參加？活動結束後有無參與餐會？何人邀宴？何人
        在場？餐費何人支付？）答：我和我太太從大陸回來是
        在九十一年七月二十八日或二十九日，並未參加慶祝父
        親節等相關活動或聚餐，所以我不知道談論何事，我只
        是在投票日後數天，才知道有楊文友、戊○○、辛○○
        、庚○○、己○○等五位代表在代表會主席投票日前一
        天中午，突然被癸○○找去，隨即失去蹤影，一直到投
        票日當天才出現並投票轉而支持癸○○。（問：前述九
        十一年八月一日和平鄉代表會宣誓就職並選舉代表會主
        席，癸○○的兒子壬○○有無到現場？所為何事？）答
        ：當時前述楊文友、戊○○、辛○○、庚○○、己○○
        等五位支持癸○○的代表同一時間魚貫進入三樓會場，
        癸○○及他的兒子壬○○走在最後，當時我並不認識壬○○其人，是癸○○介紹我才知道，壬○○進來後現場
        選舉氣氛變得很詭異，我和前述楊文友、戊○○、辛○○、庚○○、己○○等五位代表打招呼，他們均面無表
        情不理我，我也不知道是何原因，後來由癸○○當選代
        表會主席。」（見台灣台中地方法院檢察署九十二年度
        選偵字第二四號卷第五十三頁）。證人蘇慶祥於九十二
        年六月三日在臺灣臺中地方法院檢察署檢察官訊問時證
        述稱：「（問：國民黨台中縣和平鄉黨部提名何人參選
        本屆和平鄉代會主席？有無參與連署？當時有誰在場？
        ）答：因我是國民黨黨員，也是台中縣和平鄉中坑村國
        民黨黨部常委，所以國民黨台中縣和平鄉黨部係在去年
        七月間在『聞香發餐廳』聚餐並提名王結利參選和平鄉
        代表會主席，我遵從黨的指示參與連署。當時在場有丁○○、曾益興、丙○○、陳德祥、癸○○、庚○○、己○○、戊○○、楊文友、王結利、陳斐宴、王正顯等人
        。（問：在國民黨台中縣和平鄉黨部提名王結利參選和
        平鄉代表會主席外，有無其他代表示有意參選？）答：
        在國民黨台中縣和平鄉黨部提名王結利參選和平鄉代表
        會主席時，並無其他代表示有意參選代表會主席。」（
        見台灣台中地方法院檢察署九十二年度選偵字第二四號
        卷第一○三頁）。
      證人楊再興（化名，詳如真實姓名對照表）於九十二年
        三月二十六日在台灣高等法院台中分院檢察署特偵組檢
        察官訊問時證述稱：「（問：你是否知道壬○○為使其
        母癸○○當選和平鄉代表會主席一事而綁架其他代表之
        事？）答：略知部分，在九十一年七月三十一日晚上二
        十一時許，我被邀約至台中市○○路與中港路口，碰見
        和平鄉鄉長丙○○、和平鄉農會理事主席丑○○及常務
        監事甲○○等人，中間換二次車，開車的人均為不認識
        之年輕人，駕駛的是ＢＭＷ或ＢＥＮＺ的車子，後來到
        了卡拉ＯＫ，現場約有二、三十人，我認識的有六個代
        表，為癸○○、辛○○、庚○○、己○○、戊○○、楊
        文友，另外壬○○及其父也在場，鄉長較我早到場，我
        與理事長及常務監事同時到場。眾人到場後，壬○○表
        示要給其母癸○○當主席，辛○○當副主席，辛○○原
        表示要支持王結利當主席，堅持要我們背書支持。到現
        場，除了壬○○外，尚有十多名小弟在，我與鄉長都不
        敢講話，只好說尊重代表的意見，過不久，我與鄉長、
        理事長及常務監事就被壬○○叫人帶我們上車離開。（
        問：在選主席前，據報載，有十個代表要支持王結利，
        有無此事？）答：我知道此事，當時是丁○○當常委，
        由他主持委員會，要提名王結利當主席，和平鄉鄉長丙○○、和平鄉農會理事主席丑○○、總幹事丁○○及常
        務監事甲○○等人均同意由王結利當主席，如果沒有壬○○介入此事，一定會由王結利當主席。（問：你確認
        辛○○因為不願支持癸○○，才透過楊文友找鄉長等人
        來？）答：是的，辛○○不願支持癸○○，才由同住在
        環山的楊文友找鄉長等人過來。」（見台灣台中地方法
        院檢察署九十一年度查字第一○七號卷第六、七頁）。
      綜上所述，經核前揭證人丙○○、丑○○、丁○○、甲○○、辛○○、戊○○、庚○○、己○○、王結利、蘇
        慶祥、蘇慶祥等人在警詢、偵查中所證述情節大致相符
        ，可知在石岡鄉餐廳與宴之人就另推被告癸○○為競選
        人一節尚未形成共識，故楊文友始提議轉往台中的ＫＴ
        Ｖ店續商討另推事宜。證人戊○○、庚○○、辛○○於
        本院九十四年五月二十四日審理時翻覆證詞稱：「在金
        龍谷餐廳就決定推舉癸○○」云云，顯屬為被告脫罪之
        詞，尚不足採。另由其等於調查局、偵查時之證述，已
        明顯可知其等在台中市某卡拉ＯＫ店包廂時確因壬○○
        及其手下小弟多人在場、要求其等交出行動電話，不得
        與外界聯絡、害怕日後受報復等情而心生畏懼，致不得
        不支持改推癸○○為主席之議案等情，核與證人甲○○
        於九十二年四月二十八日偵訊時證述：「因我等要瞭解
        代表們之實際現況及有無安全顧慮之情形，才不得不依
        約前往見面」、「我等被帶往台中市ＫＴＶ後，已發現
        癸○○已控制過半數的六位代表，我等也只好接受這個
        事實」（見他字卷(二)第八至九頁）、證人辛○○於同日
        偵訊時證述：「．．．鄉長等人剛來到現場時，也跟我
        當初剛到現場時一樣全部都嚇到，都不敢講話。鄉長們
        到場後看到現場有那麼多代表及兄弟時，也不敢說什麼
        ．．．，我原來是要支持王結利的，是因為事情有了變
        化非我能控制，我才支持癸○○．．．」等語（見他字
        卷(二)第八十、八一頁）相符。況庚○○代表等人均證述
        其等原即連署支持王結利擔任鄉代會主席候選人等語，
        並證述均無收受被告癸○○之賄賂，則其等若非在壬○○軟硬兼施情景下不得下答應另推被告癸○○及辛○○
        為和平鄉代會正、副主席候選人，何須在選前一日變節
        ？是此應非屬自由意思下之協議甚明。參以當時離投票
        時間尚不足二十四小時，各代表對此等商討情景心生戒
        慎恐懼，尚符常情，其等依當時情景無能就另推被告癸○○一事為金錢上議價，實不難想像，且被告癸○○既
        以暴力方式尋獲支持，自無須再為對價之表示，是被告
        是否賄賂各代表及各代表是否收受賄款等，尚與被告是
        否涉暴力選舉者無涉。綜前所述，被告癸○○於選前以
        暴力方式整合一定足數之投票人數，以獲得勝選之情甚
        明。
      證人丁○○、丑○○於九十二年四月二十八日於台中縣
        調查站詢問後，嗣於偵訊中證稱：「你在法務部調查局
        台中縣調查站調查筆錄中所為之陳述是否實在？）實在
        」、「（你有無看筆錄？）有」、「（調查筆錄有無按
        照你的陳述記載？）有」、「（得否逕行引用該筆錄之
        內容？）可以」等語（同上卷第五、六頁）。檢察官直
        援引當日調查站筆錄，即非無憑，是證人丁○○、丑○○當日調查站筆錄自得作為不利被告之證據，併予敘明
        。
      證人戊○○於調查站詢問時、偵訊時及原審審理時均不
        否認九十一年七月三十一日當晚確有留宿台中市某汽車
        旅館及翌日始返回石岡水霸停車場開車前往投票等情，
        是其於本院審理時改稱當晚未留宿台中旅館云云，顯屬
        為被告飾卸之詞。又關於是否有其他代表與其同宿及如
        何前往旅館等節，其於九十三年四月二十八日在法務部
        調查局台中縣調查站雖證述「九十一年八月一日上午八
        點初，我及另外二、三名代表被陌生男子載至石岡鄉餐
        廳停車場」云云，惟其於同日偵訊時證述「（你住旅館
        時是否還有其他代表跟你一起？）沒有，只有我一個人
        住在裡面，而且我也不知道有無其他代表住在旅館，我
        只知道小弟載我去旅館住他們指定的房間，第二天早上
        ，小弟叫我起床時，我在旅館外面的馬路有看到楊文友
        、庚○○或己○○其中的一位我已記不清楚．．．」等
        語，其於原審審理時復證述「只有我一人去該旅館，沒
        有其他代表去」、「我有打開窗看連壹個鬼也沒有」等
        語，則證人戊○○既未與其他代表同房間，亦不知有無
        代表與其同住旅館，且己○○、庚○○等人於本院審理
        時復否認九十一年七月三十一日晚上投宿於台中之某旅
        館（見本院卷第一○二、一一○、一一四頁）等語，自
        難以證人戊○○證述其翌日在旅館外面的馬路曾見過不
        復記憶的某代表云云，即推認被告癸○○及其子壬○○
        當晚亦載證人戊○○以外之代表留宿於台中某旅館。而
        證人戊○○雖於偵訊時證述於九十一年七月三十一日留
        宿於被告癸○○及其子壬○○安排指定之旅館房間、於
        原審亦證述在旅館內未使用電話等語，惟其等既並未限
        制戊○○使用旅館房間內電話對外連絡，亦無小弟留守
        其房間看管，顯然證人戊○○行動自由尚未受完全控制
        ，尚難認被告癸○○及其子壬○○等人涉有妨害自由罪
        嫌。
      另本件關於被告癸○○是否賄賂各代表一節並查無實據
        ，代表庚○○等復均否認收受賄款，是王結利於調查站
        、偵訊中所為：「．．．我之所以會落選，根據戊○○
        選後向我表示他收到共一百萬的賄款，所以應該是癸○○用金錢買票，所以我才會落選，我想楊文友、己○○
        、庚○○也都有拿到一百萬元」、「（戊○○於何時地
        告訴你他有拿到一百萬元？）答：是在八月一日選完後
        （約九月間）某一天下午戊○○到我家喝茶時告訴我的
        ，當時我太太也在場，當時戊○○用手比「１」告訴我
        說他有拿到一百萬元，另外，楊文友是我結拜兄弟，應
        該要支持我，事後我聽說楊文友生前有說他已經是快死
        的人，多拿一點可以貼補家用，照那個朋友轉告我的話
        判斷，楊文友應該也有拿到一百萬元，之前他也曾來找
        我說選前應該帶代表出去玩，我說查察賄選這麼緊，沒
        有答應，從這些情況判斷，楊文友應該有拿到錢」云云
        （見台灣台中地方法院檢察署九十二年度選偵字第二四
        號卷第四十二至四十三頁），乃其個人臆測之詞，尚難
        作為被告確有行賄犯行及楊文友、戊○○等代表收賄之
        不利證據。
      前揭證人等之證詞其中部分細節雖因時間已久而稍有出
        入，或相互間稍有歧異；然因本案係涉及壬○○帶同其
        手下約三名以上之不詳姓名之小弟之成年男子共同在場
        ，藉人多勢眾，暨壬○○平日即於臺中縣和平鄉混跡，
        開設債務催討公司，素有素行不佳之形象，造成心理威
        脅壓力氣氛，懼怕日後遭到暴力報復壓力，以致未敢自
        由表達意思，證述均有畏懼、保留及遲疑，而造成前開
        些微瑕疵情況，惟前述證人等對基本事實之陳述，核與
        真實性無礙，均具有一致真實性，仍非不得予以採信。
        至於證人丙○○、丑○○、丁○○、甲○○、辛○○、
        戊○○、庚○○、己○○、丁○○、丑○○等人於原審
        時到庭作證，則亦因前揭懼怕日後遭到暴力報復之心理
        因素，證詞難免偏頗、避重就輕迴護被告，均委無足取
        ，自難採為對被告癸○○有利事實認定之證據，自應以
        其等之前分別在臺中縣警察局和平分局梨山分駐所、法
        務部調查局台中縣調查站、法務部調查局中部地區機動
        工作組、臺灣臺中地方法院檢察署檢察官及台灣高等法
        院台中分院檢察署特偵組檢察官訊問時之證詞為較可採
        信。且參酌證人丁○○於原審審理中證稱：「司機很禮
        貌的直接叫他們把手機放在置物籃內，司機除了說請他
        們將手機放在置物籃內，沒有再跟他們說不准對外聯絡
        。」等語；證人丑○○於原審審理中證稱：「‧‧‧‧
        ‧‧壬○○開車載我們，他問我們三人有無帶手機，我
        們就說有，就拿出手機來，就放在車子上的煙灰缸旁邊
        ‧‧‧‧」等語；證人甲○○於本院審理中證稱：「‧
        ‧‧‧‧‧到文心路換車之後，司機告訴我們說暫時是
        否可以不要打電話，我們就自動將電話放在駕駛座旁置
        物籃內‧‧‧‧」等語等情以觀，雖前開證人丁○○、
        丑○○、甲○○於原審審理中證稱「司機很有禮貌」云
        云，似乎其等未感受壓力，惟如其等未感到畏懼，試問
        何須交出手機，且該司機如無強迫意圖，又為何要其所
        接載之乘客交出手機，暫時不要對外打電話聯絡，在在
        ，令人懷疑，多有斟酌餘地，足證前開證人丁○○、丑
        ○○、甲○○於原審審理中之證詞，顯係懼怕日後遭到
        暴力報復壓力，以致未敢自由表達意思，證述均有畏懼
        、保留、遲疑及避重就輕迴護被告無訛。
      再經本院勘驗證人戊○○之調查及偵訊錄音帶結果，證
        人戊○○於九十二年四月二十八日晚上九時三十分接受
        檢察官偵訊之筆錄，並無錄音，爰不採為證據。另證人
        戊○○於同日晚上十一時三十五分在台灣高等法院台中
        分院檢察署特偵組檢察官訊問時，經告知證人及具結之
        義務，依刑事訴訟法第一百八十六條之規定命具結後實
        施訊問，然於訊問完畢時，筆錄記載「諭知聲請羈押」
        ，後將「聲請羈押」四字以黑色簽字筆劃去，更改為「
        請回」二字（見台灣台中地方法院檢察署九十二年度他
        字第七八○號第二卷第四十六至四十九頁），經核並無
        違法之處。又訊問人問及證人戊○○「你住旅館時是否
        還有其他代表你一起？」問題，證人戊○○均主動回答
        ：僅其一人住旅館、是小弟載其去旅館、第二天早上在
        旅館外面有看到楊文友等幾位代表、是由小弟開車載其
        回石岡開車等語，且於訊問人重複其問答時並能補充其
        真意，以使訊問人更為明晰。又於訊問人重複朗讀其先
        前回答「你住旅館時是否還有其他代表跟你一起？」、
        「有無被限制對外連絡？」等問題之內容時，均以「嗯
        」、「對」表示回應。且證人戊○○被問及「在旅館或
        ＫＴＶ、餐廳消費時你有無付帳？」、「（先前）在檢
        察官面前所為之陳述是否實在？」等問題時，證人戊○○均主動回答，均非訊問人自問自答。是證人戊○○同
        日晚上十一時三十五分之錄音應有證據能力。加以尚有
        如前所述之前開其他證人等之證詞可證，仍不影響事實
        之認定，附此敘明。
      證人即被告癸○○之夫陳秀吉於九十二年四月二十八日
        法務部調查局中部地區機動工作組證述稱：「（問：台
        中縣和平鄉本屆鄉民代表會正、副主席改選前一天（九
        十一年七月三十一日），你有無與癸○○及其他代表一
        起至台中市卡啦ＯＫ店？）答：九十一年七月三十一日
        下午六點多，剛當選鄉民代表楊文友表示要載我到台中
        市他朋友（姓名不清楚）家泡茶，所以我就坐他的車到
        台中市，約下午七點多到達楊文友朋友處，當時在場的
        只有楊文友、他的朋友及我共三人，因我出門前將看顧
        中的孫子委託鄰居照顧，不便停留太久，所以約五分鐘
        後，我就自行搭計程車回家，並沒有與癸○○及其他代
        表一起至台中市的卡啦ＯＫ店，而事後癸○○及其他代
        表有無到楊文友朋友處，我不清楚。（問：據庚○○、
        己○○於本組供述，你在九十一年七月三十一日晚上曾
        陪同癸○○在台中市的卡啦ＯＫ店商談代表會正、副主
        席改選乙事，與你前述不符，你做何解釋？）答：我確
        實沒有陪同癸○○在台中市的卡啦ＯＫ店商談代表會正
        、副主席改選的事情。（問：九十一年七月底，你有無
        至台中縣石岡鄉金龍谷餐廳用餐？何人邀宴？何人在場
        ？所為何事？用餐費用何人支付？）答：九十一年七月
        底，我沒有至台中縣石岡鄉金龍谷餐廳用餐，該餐會何
        人邀宴、何人在場、所為何事、用餐費用何人支付，我
        都不清楚。」（見台灣台中地方法院檢察署九十二年度
        他字第七八○號第二卷第六十九至七十一頁）。經核證
        人陳秀吉前開證詞，不僅與前述所有證人丙○○、丑○○、丁○○、甲○○、辛○○、戊○○、庚○○、己○○、王結利、王正顯、蘇慶祥、楊再興（化名）等人之
        證詞，完全不符，亦與被告癸○○所供認之前開時地其
        夫陳秀吉亦在場（見本院九十三年二月六日準備程序筆
        錄）之供述不合，足見其意圖湮蓋被告癸○○前揭不法
        之犯行，其欲蓋彌彰之情，實屬灼然明甚。
      和平鄉鄉長丙○○、和平鄉農會理事主席丑○○、總幹
        事丁○○及常務監事甲○○等人雖均非係和平鄉鄉民代
        表而沒有和平鄉代會主席、副主席選舉之投票權，然其
        等均係屬和平鄉農會系統之人員，派系壁壘分明，且九
        十一年七月間（約選舉日前之十日左右）國民黨台中縣
        黨部要求和平鄉黨部召開和平鄉代表會正副主席提名會
        議，由擔任鄉黨部常委一職之證人丁○○要求鄉黨部書
        記曾益興通知所有鄉黨部委員及新當選之鄉民代表假和
        平鄉天輪村聞香發餐廳召開「和平鄉第十七屆代表會正
        副主席提名會議」，由證人丁○○擔任主持，當天參加
        人員有丙○○（鄉長）、陳德祥（前鄉長）等十餘位委
        員，以及鄉民代表癸○○、辛○○、庚○○、己○○、
        戊○○、楊文友、王結利、陳斐晏、王正顯、蘇慶祥等
        十人參加，會中決議提名主席王結利，並由出席之十位
        鄉民代表連署共同支持王結利出任主席一職，另在會中
        經討論支持辛○○出任副主席一職，因辛○○並無國民
        黨籍，因此副主席決議採開放競選方式等情，已取得協
        議及默契，詳如前述，今選情因前開因素驟然丕變，迫
        不得已，欲尋得背書及諒解，分攤陣前倒戈責任，自然
        需要得到為國民黨台中縣黨部和平鄉黨部及和平鄉農會
        系統核心人員之和平鄉鄉長丙○○、和平鄉農會理事主
        席丑○○、總幹事丁○○及常務監事甲○○等人之同意
        ，通知其等前來，核與常情並不違背，顯有參考及可採
        之處。是被告癸○○前揭所謂：「恐嚇並非是和平鄉鄉
        民代表而沒有和平鄉代會主席、副主席選舉投票權之和
        平鄉鄉長丙○○、和平鄉農會理事主席丑○○、總幹事
        丁○○及常務監事甲○○等人，亦與常情不符。」之辯
        詞，亦無足憑採。
      再者而壬○○素行極為不佳，平時即於臺中縣和平鄉混
        跡，並在台中縣東勢鎮○○街開設債務催討公司，前曾
        犯賭博、違反電信法、妨害自由、妨害投票、違反政府
        採購法等罪，其中曾於九十年間觸犯妨害自由罪，經臺
        灣臺中地方法院檢察署檢察官以九十年度偵字第一五八
        六一號提起公訴，並經本院以九十一年度訴字第四九九
        號判處有期徒刑六月，如易科罰金，以參佰元折算壹日
        確定，於九十一年八月二十七日易科罰金執行完畢，並
        因涉犯妨害投票及違反政府採購法等罪經臺灣臺中地方
        法院檢察署檢察官併案通緝在案，亦有臺灣臺中地方法
        院檢察署九十年度偵字第一五八六一號起訴書、台灣台
        中地方院九十一年度訴字第四九九號刑事判決、台灣高
        等法院被告全國前案紀錄表各一份在卷可按。至於壬○○之手下之不詳姓名之小弟之成年男子到底共有幾人在
        場，雖前揭證人丙○○、丑○○、丁○○、甲○○、辛○○、戊○○、庚○○、己○○、王結利、王正顯、蘇
        慶祥、楊再興（化名）等人之證詞不盡相符，有三至五
        人者、有七、八人者、有十餘人者，不一而足，被告癸○○亦僅供認只有二至三人而已（見本院九十三年二月
        六日準備程序筆錄），實難確實認定。而因當時現場尚
        有酒店服務之幹部、少爺、小姐等人在場，場面混雜，
        可能導致證人等誤認，以致其等證詞稍有出入；然可得
        肯認者，則是當時確實有壬○○之手下之不詳姓名之小
        弟之成年男子在場，無庸置疑。經查前開時地壬○○曾
        派遣二名手下駕車至台中市○○路與中港路口接載證人
        丁○○、丑○○、甲○○等三人及另支派手下一名駕車
        前往接載丙○○至前述卡拉ＯＫ店等情，詳如前述，則
        壬○○手下至少已有三名，且被告癸○○亦供認有二至
        三人，加上原即在前述卡拉ＯＫ店內者，當不止三名。
        是為顧及被告癸○○之權益，本院採最有利於被告癸○○之認定，認定壬○○之手下之不詳姓名之小弟之成年
        男子為「約有三名以上之人」。
      另戊○○之女婿乙○○雖於九十一年七月三十一日陪同
        戊○○一起到台中市ＫＴＶ酒店，惟其於該處不到一個
        半小時左右就回台北及沒有聽到關於選舉的事等情，業
        據證人乙○○於本院審理時證述明確（見本院卷第一九
        四頁），是其離去前對於是否及如何改推被告癸○○為
        和平鄉代會主席之議案一節並不知情，是其所為證詞尚
        難採為有利於被告之證詞。
      又證人丙○○於九十二年四月二十八日台中縣調查站時
        雖證述：「（你的行動有無受到限制？）只有在中港路
        、文心路口上車後到金錢豹市政店裡致詞後，又原車返
        回中港路、文心路口這段時間，我無法自由行動外，其
        餘時間我都是自由的」云云，惟查，丙○○於九十一年
        七月三十一日當日既是搭計程車欲前往與楊文友等人會
        合，則壬○○派手下一名往返接載，自屬常情，尚難認
        其該段時間行動受有控制，是其前開證詞尚難作為被告
        癸○○之不利證據。
      又證人王正顯於調查站及秘密證人Ａ１、Ａ２、Ａ３等
        人於警局所為證述，均係以他人在審判期日外之言詞為
        證詞，屬傳聞證據，並參雜其個人臆測之詞，本院爰不
        採為不利被告之證據，併予敘明。
      綜據上述，被告癸○○罪證明確，應予論罪科刑。被告
        癸○○空言否認，所辯無非臨訟畏罪飾卸之詞，要無足
        採，本案事證已臻明確，被告癸○○犯行洵堪認定。
三、按動員戡亂時期公職人員選舉罷免法所適用範圍，包括鄉鎮
    民代表會代表之選舉，並不包括鄉鎮民代表會主席、副主席
    之選舉，此觀該法第二條第二款之規定自明。從而對於鄉鎮
    民代表會主席、副主席候選人或具有候選人資格者，行求、
    期約或交付賄賂或其他不正利益，而約其放棄競選或為一定
    之競選活動者，即不能依該法第八十九條論處（最高法院七
    十三年度台上字第七○○號刑事判決要旨參照）。又臺灣省
    各縣市議會之議長、副議長，並非公職人員選舉罷免法第二
    條所列之人員，其選舉罷免係依臺灣省各縣市議會組織規程
    第三章之規定辦理，自非公職人員選舉罷免法所規範之客體
    （最高法院八十六年度台上字第六一二八號刑事判決要旨參
    照）。是本案和平鄉代會主席、副主席之選舉，並非公職人
    員選舉罷免法所規範之客體，前開選舉中被告癸○○所為犯
    行，尚無公職人員選舉罷免法所規定罪刑之適用，合先敘明
    。次按刑法第一百四十二條至第一百四十八條所謂投票權，
    於第一百四十二條第一項定其範圍，選舉權固為投票權之一
    種，但以法定之政治上選舉權為限，商會職員之選舉，並非
    政治上之選舉，自不包含在內，至同條項所謂其他投票權，
    係指選舉以外之政治上投票權（例如鄉鎮坊自治職員選舉及
    罷免法所定罷免之投票），非指政治以外之選舉權而言（最
    高法院二十五年度上字第二二五七號判例參照）。刑法第一
    百四十二條第一項所稱之「法定之政治上選舉」，係指依據
    法律規定，有關政治性之一切選舉而言，例如總統、副總統
    、院轄市長、縣市長、鄉鎮市長、里長及各級民意代表之選
    舉均屬之。至於所稱「其他投票權」，則係指法定之政治上
    選舉權以外，其他與選舉權有相同性質之政治上投票權而言
    ，例如罷免、創制、複決之政治上投票權屬之（最高法院九
    十二年度台上字第七五九號刑事判決要旨參照）。及刑法第
    一百四十四條所稱之投票權，依同法第一百四十二條之規定
    ，係指法定之政治上選舉或其他投票權；又所謂法定者，凡
    中央法規標準法第二條所稱之法律及中央或地方政府公布有
    法規性質之命令，均包括在內（司法院院字第四○八號解釋
    參照）。本案和平鄉代會主席、副主席之選舉係由鄉代表選
    舉之法定選舉，且係政治上選舉，允無疑義。本件被告癸○○與其子壬○○等人，以糾集多人在場形成心理上壓力，迫
    使證人即有和平鄉代會主席、副主席選舉投票權之和平鄉鄉
    民代表辛○○、戊○○、楊文友、庚○○、己○○等五人應
    允將投票權為一定之行使，核其所為係犯刑法第一百四十二
    條第一項之妨害投票罪。被告癸○○等人迫使被害人丑○○
    、甲○○、戊○○等人交出行動電話，並迫使被害人丙○○
    、丑○○、丁○○、甲○○等人同意表態支持被告癸○○競
    選和平鄉代會主席，而使其等行無義務之事，核其所為係犯
    刑法第三百零四條第一項之強制罪。被告癸○○與其子壬○○及壬○○手下約三名以上之不詳姓名之小弟之成年男子間
    就上開所犯二罪均有犯意之聯絡，行為之分擔，均為共同正
    犯。被告癸○○以一行為妨害被害人即有和平鄉代會主席、
    副主席選舉投票權之和平鄉鄉民代表辛○○、戊○○、楊文
    友、庚○○、己○○等五人之自由行使投票權之事之犯行，
    係以一行為觸犯數同種罪名之同種想像競合犯，依刑法第五
    十五條規定應從一刑法第一百四十二條第一項之妨害投票罪
    處斷。被告癸○○另以一行為對被害人丙○○、丑○○、丁○○、甲○○、戊○○等人觸犯刑法第三百零四條第一項之
    強制罪，亦為以一行為觸犯數同種罪名之同種想像競合犯，
    依刑法第五十五條規定亦應從一刑法第三百零四條第一項之
    強制罪處斷。被告癸○○前開所為，其目的乃在確保該等代
    表為投票權一定之行使，是被告癸○○所犯上開刑法第一百
    四十二條第一項、第三百零四條第一項之二罪間，有方法結
    果之牽連關係，為牽連犯，應從一重之刑法第一百四十二條
    第一項之妨害投票罪處斷。又證人即和平鄉鄉民代表己○○
    、戊○○、庚○○、辛○○、楊文友等人於金龍谷餐廳餐敘
    後，係出於自願共同與癸○○及其子壬○○等人前往台中市
    某卡拉ＯＫ包廂，且於包廂內均可自由飲酒、唱歌等情，業
    據前開證人等於本院證述明確（見本院卷第一○三、一○七
    、一一一、一一五頁）。檢察官認其等係因被告癸○○、壬○○及其小弟等人集體強押載至台中市某卡拉ＯＫ，並限制
    渠等五人之行動自由云云，應有誤認。再證人丑○○、甲○○、丁○○及丙○○係應楊文友、辛○○等人之約前往台中
    市某卡拉ＯＫ店，渠等在台中中港路、文心路口等候接引，
    及渠等換車及前往途中渠等行動自由並未受動控制等情，亦
    據丁○○、甲○○、丑○○、丙○○於警詢中、偵查中及本
    院審理時證述明確（見他字卷(一)第一一四、一二○頁、本院
    卷第一一八至一二一頁）。檢察官認其等係因受壬○○人強
    迫而至台中市○○路與中港路口等候，而使其等行無義務之
    事，亦有誤認。又並無實據認被告癸○○等人強將戊○○、
    楊文友等代表帶至臺中市某汽車旅館住看管，並斷絕代表對
    外聯繫之管道犯行，檢察官起訴意旨均有誤認。原審以被告
    癸○○罪證明確，予以論罪科刑，固非無見，惟查：原審(一)
    認證人己○○、戊○○、庚○○、辛○○、楊文友等代表五
    人係由癸○○及其子壬○○等人集體強押載至台中市某卡拉
    ＯＫ，並限制渠等五人之行動自由云云，(二)認證人丁○○、
    甲○○、丑○○等三人前往台中市某卡拉ＯＫ店途中，係由
    壬○○等人強迫渠等至台中市○○路與中港路口等候壬○○
    所派遣之二名手下駕車接載，而使其等行無義務之事云云，
    (三)認被告癸○○等人有強將戊○○、楊文友等代表帶至臺中
    市某汽車旅館住看管，並斷絕代表對外聯繫之管道犯行云云
    ，均有未合。被告癸○○上訴意旨否認脅迫妨害本件和平鄉
    代表等五人投票云云雖無理由，惟原判決有前開可議之處，
    即無可維持，應由本院予以撤銷改判。爰審酌被告癸○○為
    期能順利當選和平鄉代會主席，竟於一念之差下為上開犯行
    ，敗壞選風，並使議會之運作及宗旨遭受扭曲變質，對地方
    民主產生嚴重之危害，被告犯罪之動機、目的、手段、品行
    、犯後態度不佳等一切情狀，量處如主文第二項所示之刑，
    再依公職人員選舉罷免法第九十八條第三項之規定，犯刑法
    分則第六章妨害投票罪，宣告有期徒刑以上之刑者，並宣告
    褫奪公權，係刑法之特別規定，是被告癸○○並應依公職人
    員選舉罷免法第九十八條第三項、刑法第三十七條第二項規
    定，予以宣告褫奪公權二年，以資懲儆。
四、據上論斷，應依刑事訴訟法第三百六十九條第一項前段、第
    三百六十四條、第二百九十九條第一項前段、刑法第二十八
    條、第一百四十二條第一項、第三百零四條第一項、第五十
    五條、五十六條、第三十七條第二項、公職人員選舉罷免法
    第九十八條第三項、罰金罰鍰提高標準條例第一條前段，判
    決如主文。
本案經檢察官子○○到庭執行職務。
中　　華　　民　　國　　94　　年　　8 　　月　　30　　日
              刑事第四庭  審判長法　官　洪　耀　宗
              　　　　　　　　　法　官　劉　登　俊
              　　　　　　　　　法　官　陳　欣　安
上列正本證明與原本無異。
如不服本判決應於收受送達後十日內向本院提出上訴書狀，其未
敘述上訴之理由者並得於提起上訴後十日內向本院補提理由書（
均須按他造當事人之人數附繕本）。
　　　　　　　　　　　　　　　　書記官　阮　正　枝
中　　華　　民　　國　　94　　年　　8 　　月　　31　　日
附錄論罪科刑實體法條文：
刑法第一百四十二條（妨害投票自由罪）：
以強暴脅迫或其他非法之方法，妨害他人自由行使法定之政治上
選舉或其他投票權者，處五年以下有期徒刑。
前項之未遂犯罰之。
刑法第三百零四條（強制罪）：
以強暴、脅迫使人行無義務之事或妨害人行使權利者，處三年以
下有期徒刑、拘役或三百元以下罰金。
（罰金部份業經提高十倍為三千元）前項之未遂犯罰之。
公職人員選舉罷免法第二條：
本法所稱公職人員，指左列人員：
一、中央公職人員：國民大會代表、立法院立法委員。
二、地方公職人員：省（市）議會議員、縣（市）議會議員，鄉
    （鎮、市）民代表會代表、省（市）長、縣（市）長、鄉（
    鎮、市）長、村、里長。公職人員選舉罷免法第九十八條：
犯本章之罪，其他法律有較重處罰之規定者，從其規定。
辦理選舉、罷免事務人員，假借職務上之權力、機會、或方法，
以故意犯本章之罪者，加重其刑至二分之一。
犯本章之罪或刑法分則第六章之妨害投票罪，宣告有期徒刑以上
之刑者，並宣告褫奪公權。
　　　　　　　　　　　　　　　　　　　　　　　　　　　Ｒ
